【裁判字號】    97,訴,2708
【裁判日期】    980527
【裁判案由】    侵權行為損害賠償
【裁判全文】
臺灣板橋地方法院民事判決              97年度訴字第2708號
原      告  乙○○
                      樓
被      告  甲○○
                      樓
                      樓
上列當事人間請求侵權行為損害賠償事件，經本院於民國98年4
月28日言詞辯論終結，判決如下：
    主  文
被告應給付原告新臺幣壹佰零壹萬壹仟伍佰捌拾元，及自民國九
十七年十一月十四日起至清償日止，按年息百分之五計算之利息
。
訴訟費用由被告負擔。
本判決第一項於原告以新臺幣拾肆萬元供擔保，得假執行。但
被告如以新臺幣壹佰零壹萬壹仟伍佰捌拾元為原告預供擔保後，
得免為假執行。
    事實及理由
壹、程序方面：
    按訴狀送達後，原告不得將原訴變更或追加他訴，但請求之
    基礎事實同一，或擴張、減縮應受判決事項之聲明者，不在
    此限，民事訴訟法第255 條第1 項第2 、3 款定有明文。查
    原告提起本件訴訟，原請求被告應給付新臺幣（下同）100
    萬元，嗣於98年4 月28日言詞辯論期日變更請求被告應給付
    1,011,580 元（見本院卷第29頁），揆諸首揭規定，原告所
    為核屬訴之擴張，於法並無不合，應予准許。
貳、實體方面
一、原告主張：
  (一)被告於民國96年11月27日晚間9 時許，騎乘車號G3R-898 號
    重型機車，沿臺北縣蘆洲市○○路往長榮路之方向行駛，於
    同日晚間9 時50分許，行經光榮路與長興路口，應注意車前
    狀況及保持安全距離，且依當時情形並無不能注意之情事，
    竟疏未注意及此，而追撞同向在前騎乘車號LLK-575 號重型
    機車之原告，致原告受有第5 腰椎壓迫性骨折、左手撕裂傷
    、多處擦挫傷及多處鈍挫傷等傷害。被告上開犯行業經臺灣
    板橋地方法院檢察署檢察官提起公訴，並由臺灣板橋地方法
    院刑事庭以97年度交易字第304 號判決被告因過失傷害人，
    處有期徒刑三月，如易科罰金，以新臺幣一千元折算一日，
    ，嗣經臺灣高等法院刑事庭97年度交上易字第233 號判決上
    訴駁回而確定。是以被告之侵權行為應可認定，爰依民法第
    184 條、第191 條之2 、第193 條第1 項及第195 條第1 項
    規定，請求被告賠償下列金額：
  1.薪資損失：324,500 元。查原告自96年11月27日受傷後至起
    訴前（暫計至97年10月27日止）共11個月無法工作，其薪資
    損失以原告就職薇倩美容有限公司給付薪資每月29,500 元
    計算，損失324,500 元。
  2.勞動能力減損：4,499,174 元。原告所之受傷害，目前仍需
    追蹤治療、無法負重工作及久站久坐，並持續有下背酸痛之
    後遺症情事，勞動能力減損百分之53.83 ，以原告就職薇倩
    美容公司所給付之薪資每月29,500元計算，1 年原本可得薪
    資354,000 元，減損百分之53.83 後，約每年減少190,558
    元（計算式：354,000X53.83 ÷100 ＝190,558） 。原告為
    76年5 月20日生，今年21歲，至65歲退休年齡尚有44歲，依
    霍夫曼計算法計算一次給付金額為4,499,174 元（計算式：
    23,610,525 X 19.0558÷100 ＝4,499,174） 。
  3.醫療費用損害：25,844元。原告在新光醫院就醫之自付額為
    3,164 元（計算式：2,974+190=3,164） ，林口長庚醫院就
    醫之自付額為5,200 元（計算式：1,28 0＋1,410 ＋2, 510
    ＝5,200） ，妙健堂中醫診所就醫之自付額為5,900 元，共
    14,264元（計算式：3,164 ＋5, 200＋5,900=14,264 ） ；
    嗣後於97年7 月21日至98年4 月27日前往新光醫院、林口長
    庚醫院、振興醫院、詠贊聯合復健診所、允安中醫診所就醫
    之自付額總額為11,580元（計算式：23 0＋4,250 ＋1,900
    ＋5,000 ＋200 ＝11,580）。故請求被告賠償之醫療費用總
    額為25,844元（計算式：14,264+11,58 0＝25,844）。
  4.原告自新光醫院以救護車轉診至林口長庚支出救護車租賃費
    用2,100 元及高速公路通費80元，購買護腰背架支出1,688
    元，修理機車支出共5,400 元，另申請肇事責任鑑定規費3,
    000 元，以上共12,268元。
  5.綜上，原告請求被告應賠償財產上損害之金額為4,850,206
    元（計算式為：324,500 ＋4,499,174 ＋14,264＋12,268
    ＝4,850,206）。
  6.非財產上之損害賠償：原告受傷時年僅21歲，正值花樣年華
    ，詎料遭被告如此之不法侵害，造成上開嚴重傷害，不但目
    前仍須追蹤治療、休養，除開刀治療及休養時期均無法工作
    ，能否復原尚在未定之天，且恐終身將因無法負重工作及久
    站久坐、並持續有下背酸痛等後遺症所苦，而其相關種種後
    遺症，更將嚴重影響原告日後美容專長工作之能力，造成原
    告就業謀生加倍困難，亦恐造成受損脊椎日後無法負荷懷孕
    時所受壓迫之後果，不但無法如同一般脊椎正常之人順利孕
    育下一代，甚至將影響原告於傳宗接代觀念仍盛行之臺灣社
    會中，尋找適合之心儀對象共締美滿姻緣之可能。以上種種
    影響層面，顯已造成原告身心遭受嚴重創傷，衡諸原告之身
    分、地位及學經歷等，謹酌量請求非財產上之損害賠償為10
    0 萬元。
  7.惟因原告資力有限，僅依民事訴訟法第244 條第4 項規定表
    明先請求上開金額之一部，即最低請求金額為100 萬元。
  (二)並聲明：1.被告應給付原告1,011,580 元，及自起訴狀繕本
    送達之翌日起至清償日止，按年息百分之5 計算之利息。2.
    原告願供擔保，請准宣告假執行。
二、被告則以：被告對於上揭時、地發生系爭交通事故，造成原
    告等多處受傷及應由被告負擔全部過失責任之事實，並不爭
    執。惟對於原告請求薪資損失部分有爭執，原告應休養6 個
    月即已足夠，且原告每個月薪資不一定都可領到29,500元；
    又原告雖主張勞動力有減損，但原告之傷勢並非不能復原；
    再原告主張精神慰撫金100 萬元，金額過高等語，資為抗辯
    。並為答辯之聲明：1.原告之訴及假執行之聲請均駁回。2.
    如受不利之判決，願供擔保請准宣告免假執行。
三、兩造不爭執之事項（見本院卷第21正反面、29 頁）：
  (一)被告於96年11月27日晚間9 時許，騎乘車號G3R-898 號重型
    機車，沿臺北縣蘆洲市○○路往長榮路之方向行駛，於同日
    晚間9 時50分許，行經光榮路與長興路口，應注意車前狀況
    及保持安全距離，且依當時情形並無不能注意之情事，竟疏
    未注意及此，而追撞同向在前騎乘車號LLK-575 號重型機車
    之原告，致原告受有第5 腰椎壓迫性骨折、左手撕裂傷、多
    處擦挫傷及多處鈍挫傷等傷害。被告上開犯行業經臺灣板橋
    地方法院檢察署檢察官提起公訴，並由臺灣板橋地方法院刑
    事庭以97年度交易字第304 號判決被告因過失傷害人，處有
    期徒刑三月，如易科罰金，以新臺幣一千元折算一日，，嗣
    經臺灣高等法院刑事庭97年度交上易字第233 號判決上訴駁
    回而確定（見本院卷第21頁、本院三重簡易庭卷宗第9-17頁
    道路交通事故現場圖、新光吳火獅紀念醫院及長庚紀念醫院
    診斷證明書、本院及臺灣高等法院刑事判決等影本）。
  (二)被告應對原告因上開交通事故所受之損害，負侵權行為損害
    賠償責任。
  (三)原告因上開交通事故，於96年11月27日至新光吳火獅紀念醫
    院急診，嗣於翌日（28日）轉往林口長庚紀念醫院急診，迄
    同年12月8 日出院，迄98年4 月7 日最近1 次回診之病情判
    斷，原告仍有右下肢麻痛症狀而無法久站、久坐，經林口長
    庚紀念醫院醫師診斷認為不建議立即復工從事「做臉、身體
    按摩」之工作，另根據美國醫學會障害指引評估，及經以病
    患之賺錢能力、職業及年齡調整後，結果顯示原告勞動能力
    減損百分之11（見本院卷第29頁反面、第27-1頁林口長庚紀
    念醫院98年4 月28日（九八）長庚院法字第0330號函、本院
    三重簡易庭卷第10頁新光吳火獅紀念醫院診斷證明書影本）
    。
  (四)原告因上開傷害致支出：醫療費用25,844元、救護車租賃費
    2,100 元、高速公路通路費80元、護腰背架1,688 元、機車
    損害修理費用5,400 元、肇事責任鑑定費3,000 元。
四、得心證之理由：
  (一)原告主張因被告上開侵權行為，致受有損害，被告應負損害
    賠償責任；被告對其有上開過失侵權行為，應負損害賠償責
    任乙節，並無爭執，惟以前詞置辯。是本件所應審酌者，乃
    在於：原告得請求損害賠償之數額為何？
  (二)經查：
  1.被告應負民法第184 條第1 項前段之侵權行為賠償責任：
    按因故意或過失，不法侵害他人之權利者，負損害賠償責任
    ；又汽車、機車或其他非依軌道行駛之動力車輛，在使用中
    加損害於他人者，駕駛人應賠償因此所生之損害，民法第18
    4 條第1 項前段、第191 條之2 前段分別定有明文。查本件
    被告有上開侵權行為，有道路交通事故現場圖、長庚紀念醫
    院診斷證明書、本院刑事庭97年度交易字第304 號及臺灣高
    等法院刑事庭97年度交上易字第233 號判決等件影本附卷可
    稽（見本院卷第21頁、本院三重簡易庭卷宗第9-17頁），並
    經本院調取上開刑事案件卷宗核閱無誤，且為兩造所不爭執
    ，是原告依侵權行為之法律關係請求被告賠償其損害，自屬
    有據。
  2.原告得請求損害賠償之數額為何？
    按不法侵害他人之身體或健康者，對於被害人因此喪失或減
    少勞動能力或增加生活上之需要時，應負損害賠償責任；不
    法侵害他人之身體、健康，被害人雖非財產上之損害，亦得
    請求賠償相當之金額，民法第193 條第1 項、第195 條第1
    項前段分別定有明文。本件被告不法侵害原告致原告受傷，
    依民法第184 條第1 項前段、第191 條之2 前段、第193 條
    第1 項、第195 條第1 項前段，被告應負損害賠償責任。
    茲就原告請求之各項損害，分別審酌如下：
  (1)薪資損失部分：
  原告主張上開交通發生前，任職於薇倩美容有限公司，每月
    薪資29,500元，自96年11月27日受傷後至起訴前（暫計至97
    年10月27日止）共11個月無法工作，薪資損失為324,500 元
    ，並提出薇倩美容有限公司薪資證明書及長庚紀念醫院診斷
    證明書等件影本為證（見本院三重簡易庭卷宗第10-12 、18
    頁）；被告則抗辯：原告應休養6 個月即已足夠，且原告每
    個月薪資不一定都可領到29,500元等語。
  查原告於96年8 月至11月共4 個月期間，任職薇倩美容有限
    公司之薪資所得為87,824元，此有本院依職權調查之稅務電
    子閘門財產所得調件明細表1 份存卷可憑（見本院卷第9頁
    ），是原告於該公司任職平均每月薪資應為21,956元（87,8
    24元÷4 月＝21,956元），此為兩造所不爭執（見本院卷第
    29頁反面）。又原告因上開交通事故，於96年11月27 日 至
    新光吳火獅紀念醫院急診，嗣於翌日（28日）轉往林口長庚
    紀念醫院急診，迄同年12月8 日出院，迄98年4 月7 日最近
    1 次回診之病情判斷，原告仍有右下肢麻痛症狀而無法久站
    、久坐，經林口長庚紀念醫院醫師診斷認為不建議立即復工
    從事「做臉、身體按摩」之工作等情，有新光吳火獅紀念醫
    院診斷證明書影本及林口長庚紀念醫院98年4 月28日（九八
    ）長庚院法字第0330號函各1 份在卷可憑（見本院卷第29頁
    反面、第27-1頁、本院三重簡易庭卷第10頁），是原告主張
    自受傷後共11個月無法工作，而有薪資損失乙節，堪信為真
    實。故原告因系爭交通事故受傷後11個月之期間所受薪資損
    失應為241,516 元（計算式：月薪21,956元x11 個月=241,5
    16元），是原告請求薪資損失241,516 元，應予准許；逾此
    金額之請求，則無理由，不應准許。
  (2)勞動能力減損部分：
  原告主張因上開傷害目前仍需追蹤治療、無法負重工作及久
    站久坐，並持續有下背酸痛之後遺症情事，勞動能力減損百
    分之53.83 ，而原告為76年5 月20日生，今年21歲，至65歲
    退休年齡尚有44歲，以月薪29,500元計算，依霍夫曼計算法
    計算一次給付金額為4,499,174 元等情，為被告所否認，並
    抗辯：原告之傷勢並非不能復原等語。
  查本件原告因上開傷害，勞動能力減損百分之11乙節，有林
    口長庚紀念醫院98年4 月28日（九八）長庚院法字第0330號
    函及原告提出之同院98年4 月7 日診斷證明書各1 份在卷可
    憑（見本院卷第27-1頁、第24頁），且為兩造所不爭執，有
    如前述。又原告於本件交通事故發生時任職薇倩美容有限公
    司，平均每月收入為21,956元，已如前述；而原告為76年5
    月20日出生，此觀其診斷明書即明，其於96年11月27日本件
    交通事故發生之際為20歲6 月又7 日，參酌勞動基準法第3
    條、第54條自請退休及強制退休之年齡，分別為55歲、工作
    25年以上及65歲（勞動基準法第54條第1 項第1 款所定強制
    退休年齡原為60歲，惟已於97年5 月14日修正，將強制退休
    年齡調高為65歲），再審酌原告之年齡、交通事故發生前已
    任職之職業及健康狀況等情事，認為原告之勞動年齡應可達
    65 歲 ，則原告其所餘勞動能力尚有44年5 月又23日，依霍
    夫曼式計算法扣除中間利息（首期給付不扣除中間利息），
    計算原告得請求勞動能力減損之損失金額為688,623 元【計
    算方式為： (21,956X12 X23.00000000+(21,956X12X0.
    00000000) X 0.3125)= 6,260,207，23.00000000 為年別單
    利5%第44 年 霍夫曼累計係數，0.00000000為未滿一年日數
    折算年數之比例，0.3125為年別單利5%第45年霍夫曼單期係
    數，採四捨五入，元以下進位，下同。6,260,207X11 %
    =688,623）】。是原告請求勞動能力減損之損失688,623 元
    ，應予准許；逾此金額之請求，則無理由，不應准許。
  (3)醫療費用損害部分：
    原告主張因本件傷害，致支出新光醫院、林口長庚醫院、妙
    健堂中醫診所、振興醫院、詠贊聯合復健診所及允安中醫診
    所就醫之醫療費自付額合計共25,844元等情，業據提出醫療
    費用收據、醫療費用繳費證明件影本為證（見本院三重簡易
    庭卷宗第22-27 頁、本院卷第32-39 頁），且為被告所不爭
    執，是原告主張醫療費用支出之損害金額為25,844元，自屬
    有據。
  (4)其它財產上損害部分：
    原告主張自新光醫院以救護車轉診至林口長庚支出救護車租
    賃費用2,100 元、高速公路通路費80元、購買護腰背架1,68
    8 元，修理機車5,400 元及申請肇事責任鑑定規費3,000 元
    ，共12,268元等情，業據提出救護車派車單、救護車租賃收
    據、統一發票、機車維修收據臺灣省臺北縣區車輛行車事故
    鑑定委員會函及規費收據等件影本為證（見本院三重簡易庭
    卷宗第28-32 頁），且為被告所不爭執，是原告主張此部分
    損害金額為12,268元，自屬有據。
  (5)精神慰撫金：
    本件原告因被告之侵權行為致身體受有傷害，原告精神上自
    受有相當之痛苦，原告依上開規定請求被告賠償精神上之損
    害，並無不合。爰審酌原告未婚，高職畢業，月薪約21,956
    元，名下無動產及不動產；被告已婚，高中畢業，家庭經濟
    狀況小康，無動產及不動產，此經兩造分別陳明在卷，並有
    本院依職權調查之稅務電子閘門財產所得調件明細表各1 份
    存卷可憑（見本院卷第9-16、上開刑事案件97年度偵字第32
    60號偵查卷第4 頁及97年度交易字第304 號卷第8 頁）等兩
    造之學歷、家庭、經濟狀況及原告所受傷害之程度等一切情
    狀，認為本件原告請求慰撫金50,0000 元為適當，應予准許
    ；逾此範圍之金額則屬過高，不應准許。
  (6)綜上所述，原告因本件侵權行為所受之損害總額為1,468,25
    1 元（計算式：薪資損失241,516 元+ 勞動能力減損之損失
    688, 623元+ 醫療費用25,844元+ 其它財產上損害12,268元
    + 慰撫金50,0000 元＝1,468,251 元）。從而，原告依侵權
    行為損害賠償之法律關係，請求被告給付1,011,580 元，及
    自起訴狀繕本送達翌日起即97年11月14日起至清償日止，按
    年息百分之5 計算之利息，為有理由，應予准許。
五、本件事證已臻明確，兩造其餘攻擊、防禦方法及未經援用之
    證據，核與判決結果不生影響，爰毋庸一一論述，併此敘明
    。
六、兩造均陳明願供擔保，聲請宣告假執行或免假執行，經核無
    不合，爰分別酌定相當擔保金額准許之。
七、結論：原告之訴為有理由，依民事訴訟法第78條、第390 條
    第2 項、第392 條第2 項，判決如主文。
中    華    民    國    98    年    5     月    27    日
                  民事第二庭    法  官  張筱琪
以上正本係照原本作成
如對本判決上訴，須於判決送達後20日內向本院提出上訴狀
中    華    民    國    98    年    5     月    27    日
                                書記官  連思斐


司法院資訊處製作；財團法人民間司法改革基金會備份。
